【裁判字號】    91,上訴,221
【裁判日期】    920220
【裁判案由】    違反槍砲彈藥刀械管制條例
【裁判全文】
臺灣高等法院花蓮分院刑事判決  九十一年度上訴字第二二一號
    上訴人即被告  丁○○原名.
    選任辯護人    郭重鑾律師
右上訴人即被告因違反槍砲彈藥刀械管制條例案件，不服臺灣花蓮地方法院九十一年
度訴字第一二五號中華民國九十一年九月十一日第一審判決（起訴案號：臺灣花蓮地
方法院檢察署九十一年度偵字第四五二號），提起上訴，本院判決如左：
    主  文
原判決撤銷。
丁○○未經許可，持有可發射子彈具有殺傷力之改造手槍，累犯，處有期徒刑壹年捌
月，併科罰金新臺幣伍萬元，罰金如易服勞役，以新臺幣玖佰元即銀元參佰元折算壹
日。
扣案之改造手槍壹把、制式霰彈壹顆、改造子彈參顆及改造金屬槍管壹枝均沒收。
    事  實
一、丁○○曾因違反槍砲彈藥刀械管制條例案件，經臺灣花蓮地方法院判處有期徒刑
    一年十月確定，甫於民國( 下同 )八十八年七月七日執行完畢，猶不知悔改，竟
    於九十一年一月底，在花蓮市○○街二十五號，收受不詳年籍姓名，綽號「小遊
    俠」之人所交付之可發射子彈具有殺傷力之改造手槍乙把、具有殺傷力之制式霰
    彈乙顆、具有殺傷力之改造子彈七顆及槍枝主要組成零件之改造金屬槍管乙枝，
    隨後並將改造手槍內之改造金屬槍管取出，另行藏放。嗣經警於九十一年二月五
    日下午三時許，持檢察官簽發之搜索票至花蓮市○○街二十一巷二之一號丁○○
    之住屋內進行搜索，丁○○見狀乃先行主動交出玩具手槍乙把，警方則在後續搜
    索中再查獲前開制式霰彈乙顆、改造子彈七顆及改造金屬槍管乙枝（編號二），
    旋並在花蓮市○○街二十五號丁○○所有之倉庫內另查獲改造金屬槍管乙枝（編
    號一，可組裝至前開玩具手槍使之成為可發射子彈具殺傷力之改造手槍），而扣
    得上開改造手槍、霰彈、改造子彈及改造金屬槍管（其中改造子彈四顆經警送驗
    試射後，已不具殺傷力）。
二、案經花蓮縣警察局花蓮分局報請台灣花蓮地方法院檢察署檢察官偵查起訴。
    理  由
一、訊據上訴人即被告丁○○雖坦承玩具手槍、霰彈、子彈及槍管係警方在其屋內查
    獲，惟矢口否認有何違反槍砲彈藥刀械管制條例之犯行，辯稱：子彈及槍管是伊
    朋友「小遊俠」託伊交給警方，因伊做生意太忙，才未即時至派出所繳交，伊並
    無持有子彈及槍管之意圖；而玩具手槍是伊向甲○○購買，槍管是塑膠槍管，無
    法發射子彈，伊認為不具殺傷力，才買來當裝飾，且伊未將金屬槍管換裝至玩具
    手槍上，是警員自行更換云云。
二、經查證人戊○○雖證稱：九十一年一月底某日下午，伊駕計程車至被告住處載被
    告母親去醫院看病，被告打開車門後，發現乘客座椅下面有一包東西，伊之前並
    不知道有該包東西，應是伊所載客人所留下，被告打開後發現內有子彈及槍管，
    被告稱其認識花蓮縣警察局花蓮分局中華派出所之警員，要幫伊繳給警方，伊同
    意被告處理後，就載被告母親至花蓮醫院云云（見原審卷第十六、十七頁）。惟
    細稽證人戊○○所證情節，不僅與被告於警訊及偵查中供稱：子彈及槍管是綽號
    「小遊俠」之友人「撿到後拿來」給伊看，「小遊俠」說他暫時不要了，伊就將
    子彈及槍管放在倉庫，「小遊俠」姓「廖」等語（見警卷第十五、十六頁，偵查
    卷第十四頁背面）迥不相符，且查被告母親丙○○於九十一年一月底，並未至行
    政院衛生署花蓮醫院（下簡稱花蓮醫院）就診之事實，亦有該院九十一年七月九
    日（九十一）花醫歷字第０００三七八四號函附之丙○○病歷乙份在卷可參（見
    原審卷第六十七至七十一頁），足見證人戊○○之證言，與事實不符。至證人即
    被告之母丙○○雖亦到庭證稱：伊年紀大了，記憶力較差，但伊記得九十一年一
    月底戊○○有載過伊到醫院，伊因人太多而未就診，伊有聽到被告說這一包是什
    麼東西，還聽到被告說有槍云云（見本院九十二年一月八日訊問筆錄第二至四頁
    ），第亦與被告於警訊及偵查中之前開供述有異，其證詞之真實性已非無疑；再
    依上開病歷資料記載，證人丙○○至花蓮醫院掛號門診之次數前後多達十一次（
    含兩次未就診），其既自承記憶力差，則其是否能在事發一年後仍明確記得九十
    一年一月底曾至花蓮醫院就診之情形，更屬可疑；復參以證人丙○○與被告為骨
    肉至親，其為保護被告免受牢獄之災，亦難免設詞迴護，是其所為證詞實不足採
    信。而被告於警方進行搜索時，亦僅主動交出玩具手槍而已，至霰彈、子彈及金
    屬槍管則係由警方搜索查獲等情，業據證人即執行搜索之警員張政雄、乙○○證
    述明確（見原審卷第四十六頁），又被告若真受託代為繳交子彈及槍管，則其於
    警方持搜索票入屋搜索時，即應主動交出霰彈、子彈及槍管等物，焉有僅交出玩
    具手槍而隱瞞霰彈、子彈及槍管之理？且被告若真欲代「小遊俠」繳交子彈及槍
    管，大可在警訊及偵查中，向警方及檢察官說明此事，何須至原審及本院審理時
    ，始更異前詞？卷查被告曾因違反槍砲彈藥刀械管制條例案件被判處一年十月之
    有期徒刑，且自承警察常找其麻煩，則其對槍管、子彈等同類物品應避之唯恐不
    及，理應請「小遊俠」自行交予警方即可，焉敢主動幫「小遊俠」繳交而陷自己
    於不利之境地？是被告辯稱子彈及槍管是「小遊俠」託伊交給警方，因伊做生意
    太忙，才未即時至派出所繳交，伊並無持有子彈及槍管之意圖云云，顯悖於常情
    事理而不足採信。
三、次查證人甲○○雖證稱：伊以前在「紅色警戒」店內，買過一把玩具手槍給伊唸
    小學五、六年級之姪子，一把新臺幣（下同）一千多元，加上買子彈及零件，共
    花近二千元，後來玩具手槍壞掉了，伊拿到「紅色警戒」店請老闆修理，老闆看
    玩具手槍彈匣不見了，稱修理划不來，伊剛好遇到被告，便將該玩具手槍以三、
    四百元之價格賣給被告云云（見原審卷第六十二頁）。惟與被告於原審初次訊問
    時供稱：伊表弟徐信宏開「紅色警戒」店，玩具手槍是向徐信宏買的等語（見原
    審卷第十八頁）顯不相符，是證人甲○○之證言，亦難信實。至被告嗣後雖翻稱
    ：玩具手槍是伊在徐信宏所開設之「紅色警戒」店內，向綽號「阿財」，全名甲○○之人，以五百元之代價購買，伊不知道「阿財」住何處，徐信宏亦有看到伊
    買該玩具手槍之情形，因徐信宏只有賣空氣槍，沒有賣這麼小的手槍，所以沒有
    跟徐信宏買玩具手槍，伊原不知「阿財」之姓名，是徐信宏告訴伊云云（見原審
    卷第二十九至三十一頁）。惟顯與證人徐信宏所證：伊開「紅色警戒」店，有賣
    如扣案槍枝大小之玩具手槍，被告未曾向伊買過玩具手槍，伊不知被告持有扣案
    之玩具手槍，亦不曾看過被告向他人買扣案之玩具手槍，伊並不認識綽號「阿財
    」之人，只知道一位客人姓江等語（見原審卷第三十一、三十二頁）不符，被告
    前開所辯亦不足採。是扣案之玩具手槍絕非被告向徐信宏或甲○○購買之事實，
    堪以認定。再者，扣案之玩具手槍係被告主動自房間內床板下之床架中取出交予
    警方，編號一之改造金屬槍管則由警方在另棟倉庫內查獲，警方無須任何工具，
    即可將編號一之改造金屬槍管安裝在玩具手槍上，該槍管上磨過之痕跡亦非警方
    所為等情，業據證人即警員張政雄、乙○○、己○○證述在卷（見原審卷第二十
  八、四十三頁）。參以被告若非自案外人「小遊俠」處收受玩具手槍，為何無法
    正確交代玩具手槍之來源？且被告若僅單純持有無殺傷力之塑膠玩具手槍，何須
    將玩具手槍藏放在床板下之隱密地點，復刻意將可組裝在玩具手槍上之編號一改
    造金屬槍管另行藏放在另棟倉庫內？又被告若未曾將編號一之改造金屬槍管組裝
    至玩具手槍上，為何該槍管不僅有切磨之痕跡，且恰能組裝在玩具手槍上？凡此
    均足徵被告係自「小遊俠」處一併取得玩具手槍及改造金屬槍管，並於組裝成可
    發射子彈具殺傷力之改造手槍後，為規避刑事責任，始將改造金屬槍管取出另行
    藏放無訛，是被告辯稱玩具手槍為塑膠槍管，伊未將改造金屬槍管組裝至玩具手
    槍，是警員自行更換云云，不足採信。
四、末查扣案之改造手槍、霰彈、子彈等經送鑑定結果，改造手槍係仿ＢＥＲＥＴＴ
    Ａ廠９２ＦＳ型半自動手槍製造之玩具手槍，槍枝之滑套及槍身均為塑膠材質，
    槍管已換裝土造金屬槍管，該槍具完整之裝填、閉鎖和擊發裝置，且功能均正常
    ，機械性能良好，認可擊發適用之子彈；制式霰彈乙顆，係１２ＧＡＵＧＥ之制
    式霰彈，彈底標記為Ｗ－Ｗ１２ＧＡＵＧＥ，經查詹氏彈藥年鑑結果，認該款子
    彈係由美國製造，認具殺傷力；子彈七顆，經取樣四顆實際試射，均可擊發，故
    認均具殺傷力等情，有內政部警政署刑事警察局九十一年三月四日刑鑑字第０九
    一００二七五一七號函乙份在卷可參（見偵查卷第二十一至二十四頁）。是被告
    持有可發射子彈，具有殺傷力之改造手槍及具有殺傷力之子彈等犯行，應堪認定
    。又手槍之槍管，業經內政部依法於八十六年十一月二十四日以台內警字第八
    六七０六八三號公告為手槍之主要組成零件，是被告持有改造金屬槍管乙枝（編
    號二），亦構成未經許可持有槍枝之主要組成零件罪無疑。所辯乃臨訟飾卸之詞
    ，不足採信。本件事證明確，被告犯行堪以認定。
五、核被告所為，係犯槍砲彈藥刀械管制條例第十一條第四項未經許可持有可發射子
    彈具有殺傷力之改造手槍罪、同條例第十二條第四項未經許可持有子彈罪及同條
    例第十三條第四項未經許可持有槍枝主要組成零件罪。被告同時持有改造手槍、
    子彈（含霰彈）及槍管，係一行為觸犯三罪名，應依想像競合犯之規定，從較重
    之未經許可持有可發射子彈具有殺傷力之改造手槍罪處斷。又被告曾因違反槍砲
    彈藥刀械管制條例案件，經臺灣花蓮地方法院判處有期徒刑一年十月確定，於八
    十八年七月七日執行完畢，此有臺灣高等法院被告全國前案紀錄表乙份在卷可參
    ，其於五年內再犯本件有期徒刑以上之罪，應依累犯之規定，加重其刑。原審予
    以論罪科刑，固非無見，惟所謂寄藏，係指受寄他人之物，而為之隱藏而言，本
    件被告既自承：「小遊俠」於交付扣案之物品時曾向伊表示不要了等語（見警卷
    第十六頁），足見被告主觀上並無替「小遊俠」保管之意思，客觀上亦非受寄「
    小遊俠」之物而為其隱藏，與寄藏之構成要件自屬有間，原審認被告係犯槍砲彈
    藥刀械管制條例第十一條第四項未經許可寄藏可發射子彈具有殺傷力之改造手槍
    罪，認事用法尚有未洽，被告上訴論旨否認犯罪，雖無理由，惟原判決既有可議
    ，自屬無可維持，應由本院予以撤銷改判。爰審酌被告刻意將玩具手槍及改造金
    屬槍管分開藏放以逃避查緝之犯罪手段，其持有改造手槍、子彈及槍管之數量，
    與其犯後態度不佳，堅不吐實等一切情狀，量處如主文第二項所示之刑，並就罰
    金部分，諭知易服勞役之折算標準。扣案之改造手槍乙把、改造金屬槍管乙枝（
    編號二）、制式霰彈乙顆及改造子彈三顆（其餘四顆改造子彈，業經試射，已不
    具殺傷力，而非違禁物），均為違禁物，應依刑法第三十八條第一項第一款之規
    定，併予宣告沒收。
據上論斷，應依刑事訴訟法第三百六十九條第一項前段、第三百六十四條、第二百九
十九條第一項，槍砲彈藥刀械管制條例第十一條第四項、第十二條第四項、第十三條
第四項，刑法第十一條前段、第五十五條、第四十七條、第四十二條第二項、第三十
八條第一項第一款，罰金罰鍰提高標準條例第二條，現行法規所定貨幣單位折算新臺
幣條例第二條，判決如主文。
本案經檢察官邱雲昌到庭執行職務。
中      華      民      國    九十二    年      二      月     二十     日
                              審判長法官  吳  鴻  章
                                    法官  林  慶  煙
                                    法官  張  健  河
右為正本證明與原本無異。
如不服本判決，應於判決送達後十日內向本院提出上訴狀。其未述理由者，並應於
提出上訴狀後十日內向本院補提理由狀(須附繕本)。
                                  書記官  鄧  瑞  雲
中      華      民      國    九十二    年      二      月     二十     日
附錄本案判決論罪科刑法律條文：
槍砲彈藥刀械管制條例第十一條第四項：
未經許可，持有、寄藏或意圖販賣而陳列第一項所列槍砲者，處一年以上七年以下有
期徒刑，併科新臺幣七百萬元以下罰金。
槍砲彈藥刀械管制條例第十二條第四項：
未經許可，持有、寄藏或意圖販賣而陳列子彈者，處五年以下有期徒刑，
併科新台幣三百萬元以下罰金。
槍砲彈藥刀械管制條例第十三條第四項：
未經許可，持有、寄藏或意圖販賣而陳列第一項所列零件者，第六月以上
五年以下有期徒刑，併科新台幣三百萬元以下罰金。


司法院資訊處製作；財團法人民間司法改革基金會備份。
